【裁判字號】    97,訴,3298
【裁判日期】    971126
【裁判案由】    拆屋還地
【裁判全文】
臺灣臺北地方法院民事判決              97年度訴字第3298號
原      告  丙○○
訴訟代理人  徐維良律師
被      告  乙○○
            丁○○
            甲○○
上列當事人間請求拆屋還地事件，本院於民國97年11月12日言詞
辯論終結，判決如下：
    主      文
被告乙○○應將坐落臺北縣新店市○○段三城湖小段八十八地號
及八十八之一地號上如附圖所示編號辰部分面積一六二平方公尺
、巳部分面積三平方公尺及戊部分面積四十六平方公尺之鐵皮屋
拆除騰空並將土地返還原告。
被告丁○○應將坐落臺北縣新店市○○段三城湖小段八十八地號
及八十八之一地號上如附圖所示編號寅部分面積七十六平方公尺
及申部分面積十平方公尺之鐵皮屋拆除騰空並將土地返還原告。
被告甲○○應將坐落臺北縣新店市○○段三城湖小段八十八地號
及八十八之一地號上如附圖所示丑部分面積三十六平方公尺及未
部分面積一平方公尺之鐵皮屋拆除騰空並將土地返還原告。
被告乙○○、丁○○、甲○○應分別給付原告如附表一所示之金
額，並均自民國九十七年二月二十六日起自清償日止，按週年利
率百分之五計算之利息；並應自民國九十七年一月一日起，至拆
除占有建物及返還土地之日止，按月分別給付原告如附表二所示
之金額。
訴訟費用由被告乙○○負擔百分之六十六，被告丁○○負擔百分
之二十六、被告甲○○負擔百分之八。
本判決於原告分別以新臺幣玖拾肆萬元、新臺幣參拾捌萬元、新
臺幣拾陸萬伍仟元為被告乙○○、丁○○、甲○○供擔保後，得
假執行。
    事實及理由
甲、程序方面：
一、按訴狀送達後，原告不得將原訴變更或追加他訴。但請求之
    基礎事實同一者、或擴張或減縮應受判決事項之聲明者、或
    不甚礙被告之防禦及訴訟之終結者，不在此限。民事訴訟法
    第255條第1項第2、3、7 款分別定有明文。本件原告起訴時
    聲明：(一)被告乙○○、丁○○、甲○○應將坐落於臺北縣新
    店市○○段三城湖小段88地號及88之1地號上如原證7編號20
    至22、24至26之建物騰空並拆除，並將占有部分返還予原告
    。(二)被告乙○○、丁○○、甲○○應分別給付原告如（起訴
    狀）附表一所示之金額，並自起訴狀繕本送達翌日起至清償
    日止，以年息5%計算之利息。(三)被告乙○○、丁○○、甲○○應自民國97年1月1日起，至拆除占有建物及返還系爭土地
    止，按月分別給付原告如（起訴狀）附表二所示之金額。(四)
    願供擔保請准宣告假執行。嗣變更應受判決事項之聲明請求
    ：(一)被告乙○○應將坐落於臺北縣新店市○○段三城湖小段
    88地號及88之1 地號上如臺北縣新店地政事務所97年10月29
    日複丈成果圖所示編號辰部分162平方公尺、巳部分3平方公
    尺及戊部分46平方公尺之鐵皮屋拆除騰空並將土地返還原告
    。(二)被告丁○○應將坐落於臺北縣新店市○○段三城湖小段
    88地號及88之1 地號上如臺北縣新店地政事務所97年10月29
    日複丈成果圖所示編號寅部分76平方公尺及申部分10平方公
    尺之鐵皮屋拆除騰空並將土地返還原告。(三)被告甲○○應將
    坐落臺北縣新店市○○段三城湖小段88地號及88之l 地號上
    如臺北縣新店地政事務所97年10月29日複丈成果圖所示丑部
    分36平方公尺及未部分1 平方公尺之鐵皮屋拆除騰空並將土
    地返還原告。(四)被告乙○○、丁○○、甲○○應分別給付原
    告如附表一所示之金額，並自起訴狀繕本送達翌日起自清償
    日止，以年息5%計算之利息。(五)被告應自97年1月1日起，至
    拆除占有建物及返還土地之日止，按月分別給付原告如附表
    二所示之金額。(六)願供擔保，請准宣告假執行。核原告所為
    訴之變更，係本於請求拆屋還地之同一基礎原因事實，並使
    之與實際占用情形相符，亦不甚礙被告之防禦及訴訟之終結
    ，核與上開規定相符，先此說明。
二、被告乙○○、丁○○、甲○○，經合法通知，均未於言詞辯
    論期日到場，核無民事訴訟法第386 條所列各款情形，應依
    原告之聲請，由其一造辯論而為判決。
乙、實體方面：
一、原告起訴主張略以：其自92年5 月13日，取得坐落臺北縣新
    店市○○段三城湖小段88地號及88之1 地號土地（下稱系爭
    土地），然系爭土地長期被他人搭蓋鐵皮屋，堆放私人物品
    及停放汽機車占有使用，依97年10月29日臺北縣新店市地政
    事務所土地複丈成果圖（下稱附圖）之測量結果，被告乙○○占有使用如附圖所示編號辰部分面積162 平方公尺、巳部
    分面積3 平方公尺及戊部分面積46平方公尺；被告丁○○占
    有使用如附圖所示編號寅部分面積76平方公尺及申部分面積
    10平方公尺；被告甲○○占有使用如附圖所示丑部分面積36
    平方公尺及未部分面積1 平方公尺。原告曾於96年11月29日
    以存證信函請求被告拆屋還地，惟未獲置理，爰依民法第18
    4條、第767條之規定請求被告拆除其於原告土地上搭蓋之建
    物，騰空返還原告，並依民法第184條、第179條、土地法第
    97條第1項、第105條、第148 條、平均地權條例第16條等規
    定，主張被告無權占有上開土地，獲有相當於租金之不當得
    利，致原告受有損害，依歷年土地公告地價，並以年息10%
    標準計算，原告自得請求被告返還92年5 月13日起至96年12
    月31日止相當於租金之不當得利，並自97年1月1日起迄拆除
    系爭建物之日止，按月給付原告相當於租金之不當得利等語
    。並聲明：除供擔保之金額外，如主文所示。
二、被告乙○○、丁○○、甲○○均未於言詞辯論期日到場，亦
    未提出書狀作何聲明或陳述。
三、本件原告主張之事實，已據其提出土地所有權狀、土地登記
    謄本、地籍圖謄本、建物登記謄本、96年度偵字第15700 號
    不起訴處分書等件為證，並經本院至現場勘驗，製有勘驗筆
    錄可稽，且囑託臺北縣新店地政事務所測量系爭土地使用面
    積屬實，有卷附之土地複丈成果圖可稽（本院卷第135 頁）
    ，且被告既均不於言詞辯論期日到場爭執，亦不提出書狀答
    辯以供本院參酌，是依上開證據，已堪信原告之主張為真實
    。
四、按所有人對於無權占有或侵奪其所有物者，得請求返還之。
    對於妨害其所有權者，得請求除去之。有妨害其所有權之虞
    者，得請求防止之。因故意或過失，不法侵害他人之權利者
    ，負損害賠償責任。故意以背於善良風俗之方法，加損害於
    他人者亦同。民法第767條、第184條第1 項分別定有明文。
    次按無法律上之原因而受利益，致他人受損害者，應返還其
    利益。雖有法律上之原因，而其後已不存在者，亦同。民法
    第179 條定有明文。且依不當得利之法則請求返還不當得利
    ，以無法律上之原因而受利益，致他人受有損害為其要件，
    故其得請求返還之範圍，應以對方所受之利益為度，非以請
    求人所受損害若干為準，無權占有他人土地，可能獲得相當
    於租金之利益為社會通常之觀念（最高法院61年臺上第1695
    號判例參照）。另按城市地方房屋之租金，以不超過土地及
    其建築物申報總價年息10%為限，土地法第97條第1項定有明
    文。又所謂土地之總價額，係指法定地價而言，土地所有權
    人依土地法所申報之地價為法定地價；又建築物價額依該管
    市、縣地政機關估定之價額，土地法第148 條、平均地權施
    行條例第16條前段分別定有明文。本件被告無權占有系爭土
    地如附圖所示之辰、巳、戊、寅、申、丑、末等部分，侵害
    原告之所有權，且受有相當於租金之不當得利，是原告自得
    依民法第184條第1項、第767條、第179條規定，請求被告拆
    屋還地並返還相當於租金之不當得利。爰審酌系爭土地位處
    住宅區，當地房屋林立、使用密度甚高，此業經本院勘驗屬
    實，且被告從未爭執原告主張相當於租金之不當得利之計算
    方式，是原告主張應以年息10% 計算租金，應可採信。而查
    系爭土地自93年起迄今之申報地價均為每平方公尺新臺幣（
    下同）2,500 元，此有公告現值表附卷可證，是以此金額依
    上開10%週年利率計算被告等人自92年5月13日至96年12月31
    日之相當於租金之不當得利，即如附表一所示，而其等自97
    年1月1日起至返還上開占用土地之日止，應按月返還相當於
    租金之不當得利，即如附表二所示。
五、綜上所述，原告依侵權行為損害賠償、不當得利、所有物返
    還請求權等法律規定，請求被告拆除如附表所示面積之鐵皮
    屋並返還土地，及給付如附表一、二所示相當於租金之不當
    得利，為有理由，應予准許。
六、原告陳明願供擔保請准為假執行之宣告，經核尚無不合，爰
    酌定相當之擔保金額，准予宣告假執行。
七、訴訟費用負擔之依據：民事訴訟法第78條、第85條第1 項但
    書。
中    華    民    國    97    年    11    月    26    日
                  民事第四庭    法  官  余明賢
以上正本係照原本作成
如對本判決上訴，須於判決送達後20日內向本院提出上訴狀
中    華    民    國    97    年    11    月    26    日
                                書記官  楊勝欽
【附表一】
┌────┬────────┬──────┬────────┬──┬────┬─────┐
│請求對象│請  求  期  間  │當其公告地價│占 有 面 積     │年息│占用月數│ 請求金額 │
│        │                │（新臺幣）  │（平方公尺）    │    │        │          │
├────┼────────┼──────┼────────┼──┼────┼─────┤
│乙○○  │92/5/13-96/12/31│2,500元     │211（162+3+46） │10% │42.5    │186,823元 │
├────┼────────┼──────┼────────┼──┼────┼─────┤
│丁○○  │同上            │2,500元     │86（76+10）     │10% │42.5    │76,146元  │
├────┼────────┼──────┼────────┼──┼────┼─────┤
│甲○○  │同上            │2,500元     │37（36+1）      │10% │42.5    │32,760元  │
└────┴────────┴──────┴────────┴──┴────┴─────┘
【附表二】
┌────┬────────┬──────┬────────┬──┬────┬─────┐
│請求對象│請  求  期  間  │當其公告地價│占 有 面 積     │年息│占用月數│ 請求金額 │
│        │                │（新臺幣）  │（平方公尺）    │    │        │（每月）  │
├────┼────────┼──────┼────────┼──┼────┼─────┤
│乙○○  │92/5/13-96/12/31│2,500元     │211（162+3+46） │10% │1       │4,396元   │
├────┼────────┼──────┼────────┼──┼────┼─────┤
│丁○○  │同上            │2,500元     │86（76+10）     │10% │1       │1,792元   │
├────┼────────┼──────┼────────┼──┼────┼─────┤
│甲○○  │同上            │2,500元     │37（36+1）      │10% │1       │770元     │
└────┴────────┴──────┴────────┴──┴────┴─────┘


司法院資訊處製作；財團法人民間司法改革基金會備份。
